臺灣桃園地方法院交通事件裁定　　　　　　　　　　九十三年度交聲字第三四七號
　　異　議　人
　　即受處分人　甲○○　男　四.
　　處分機關　　交通部公路總局新竹區監理所中壢監理站
右列受處分人因違反道路交通管理處罰條例案件，對於交通部公路總局新竹區監理所
中壢監理站中華民國九十三年七月十九日壢監裁字第裁五三—ＺＦＦ三０三一二八號
違反道路交通管理事件裁決書所為之處分（原處分案號：內政部警政署國道公路警察
局舉發違反交通管理事件通知單公警局交字第ＺＦＦ三０三一二八號），聲明異議，
本院裁定如左：
    主  文
原處分撤銷。
甲○○汽車駕駛人在高速公路未保持行車安全距離行駛，處罰鍰新台幣仟元，記違
規點數壹點。
    理  由
一、聲明異議意旨略以：異議人即受處分人甲○○表示其未看到警方的舉發照片，而
    高速公路劃設白線的地方要保持安全距離，其他地方是否不用保持距離，因為警
    方都是在劃設虛線的地方照相。其當時的時速只有九十公里，警方的舉發照片如
    何證明其與前車之間未保持安全距離。況且，行駛在高速公路上，狀況原本就很
    多，有可能是前車忽然緊急煞車，或是隔壁車道超車造成距離不足，不可僅憑警
    方之舉發照片就要處罰，是以，警方本件所為之舉發，甚不合理，爰具狀聲明異
    議云云。
二、按汽車行駛高速公路，前後兩車間之行車安全距離，在正常天候狀況下，依左表
    （如附表）之規定。前項規定如遇濃霧、濃煙、強風、大雨、夜間行車或其他特
    殊情況時，其安全距離應酌量增加，高速公路交通管制規則第六條定有明文。次
    按道路交通管理處罰條例第三十三條第一項規定：汽車行駛於高速公路或設站管
    制之道路，而不遵守管制之規定者，處汽車駕駛人新台幣（下同）三千元以上六
    千元以下罰鍰。又汽車駕駛人有第三十三條之情形者，除依原條款處罰鍰外，並
    記違規點數一點，同條例第六十三條第一項第一款亦定有明文。再按交通警員製
    單舉發違反道路交通管理處罰條例所列之違規事實，本質上為行政處分，係公務
    員基於職務上權力，依法就特定之具體事件所為具公法上效果之單方行政行為，
    基於公務員為公法上行為具有公信力之原則，該行政處分當可被推定為真正，其
    據以依法處分之事實認定亦為正確無誤，本此公信原則，乃立法者賦予行政機關
    制定違反道路交通事件統一裁罰標準及處理細則，使執勤警員得當機處分（如該
    細則第二十三條）以維護交通秩序、安全之行政目的，反之，若謂公務員一切行
    政行為均需預留證據以證其實，則國家行政勢必窒礙難行，據此，刑事訴訟法就
    犯罪證據有關之規定中，與屬行政秩序罰之交通違規裁罰本旨不合之部分，自不
    在準用之列。是若無證據足資證明執勤員警之舉發有誤或有捏造事實違法取締之
    情事，則執勤警員本其維護交通秩序、安全職責所為之舉發，自應受到合法、正
    確之推定，合先敘明。
三、異議人甲○○固不否認其於右揭時、地有駕駛前開車輛行經舉發地點即國道三號
    公路南向六十五點二公里處之事實，惟否認有何違規行為，辯稱略以：其當時之
    時速為九十公里，警方的舉發照片如何證明其與前車之間沒有保持安全距離云云
    。惟查：
  (一)異議人駕駛其所有之車牌號碼九Ｃ—三九六九號自小客車於九十三年四月五日中
    午十二時三十六分許，行經國道三號公路南向六十五點二公里處，經警方以雷射
    照相儀器測得該車與前車未保持安全距離（該車時速為九十七公里）之事實，業
    據證人即舉發警員盧建文於本院訊問中陳明在卷，並有舉發照片二幀附卷可稽，
    觀諸舉發照片可知異議人斯時之車速為九十七公里，若按照附表所示標準，以異
    議人斯時之車速折算，其與前車之安全距離至少應為四十九公尺，惟舉發照片顯
    示異議人所駕車輛與前車間之安全距離僅十餘公里，未達附表所示之最小行車安
    全距離，由此顯見異議人所駕車輛與前車間之行車安全距離，確實不合規定，證
    人盧建文之證述情節，核屬真實，足堪採信。
  (二)本件舉發過程及舉發所用之雷射測速儀器使用方式，業據證人盧建文於本院調查
    中證稱：「（高速公路對於取締安全距離的工作上，如何換算安全車距？）小型
    車是以車速除以二，大型車是車速減二十的數字作為車輛應與前車保持的距離。
    」、「（取締有無保持安全距離是全線都在取締還是部分地點取締？）我們只有
    在有照相地點才作舉發。」、「（照相是以人工方式操作還是自動拍照？）我們
    是在高速公路的陸橋上往下拍攝，以雷射槍針對疑有未保持安全距離的車輛進行
    測速且該車速度要達到九十公里以上，用以證明該處路況是正常的，並沒有回堵
    或塞車的情形。」、「（舉發處劃設虛線標準？）二條虛線間的距離是十公尺。
    」等語明確。經本院勘驗證人提出之舉發時地之錄影畫面可知，異議人為警舉發
    違規之時間，前車始終與異議人所駕車輛行駛在同一車道上，並無超車或緊急煞
    車情事，加以斯時路況正常，車速超過九十公里，並無任何塞車或車輛回堵情事
    ，此有勘驗筆錄及證人提出之光碟片一片在卷可稽。查異議人既於右揭舉發時地
    ，確有未與前車保持行車安全距離之違規行為，警方以「未保持行車安全距離（
    時速九十七公里，應保持四十九公尺，實距不足）」乙事舉發，係本於警察機關
    維護道路交通秩序、管理道路交通之職權及其於執行職務時所具有之裁量權限而
    為之，難認有何違法之處。抑有進者，交通警察掣單舉發違反道路交通管理處罰
    條例所列之違規事實，本質上為行政處分，係公務員基於職務上之權力，依法就
    特定之具體事件所為之具公法上效果之單方面行政行為，基於公務員為公法上行
    為具有公信力之原則，該行政行為當可被推定為真正，其據以依法處分之事實認
    定亦為正確無誤。
  (三)綜此，異議人前揭指稱：其當時的時速只有九十公里，警方的舉發照片如何證明
    其與前車之間未保持安全距離，且車輛行駛在高速公路上，狀況甚多，有可能是
    前車忽然緊急煞車，或是隔壁車道超車而造成距離不足，不可僅憑警方之舉發照
    片就要處罰云云，尚無理由。是以，異議人於右揭時地駕車違反前揭道路交通管
    理處罰條例第三十三條第一項、高速公路交通管制規則第六條第一項之規定，事
    證明確，堪以認定。惟原處分機關據以援引上開道路交通管理處罰條例之規定，
    以壢監裁字第裁五三—ＺＦＦ三０三一二八號裁處異議人罰鍰三千元之處分雖有
    所據，然因漏未依同條例第六十三條第一項第一款之規定，另裁處記違規點數一
    點之處分，尚有未合。異議人聲明異議雖無理由，惟原處分既有上開可議之處，
    即屬無可維持，應由本院撤銷原處分，另為如主文第二項之裁定。
據上論斷，應依道路交通管理處罰條例第八十七條第二項，道路交通案件處理辦法第
二十條前段，裁定如主文。
中　　　華　　　民　　　國　　九十三　　年　　　九　　　月　　 十四 　　日
                                臺灣桃園地方法院交通法庭
                                    法  官  胡芷瑜
右正本證明與原本無異。
如不服本裁定，應於裁定送達後五日內向本院提出抗告狀。
                                    書記官  劉晨輝
中　　　華　　　民　　　國　　九十三　　年　　　九　　　月　　二十七　　日
附表：
  ┌────────┬───────────────────┐
  │車速            │ 最小距離（公尺）                     │
  │（公里＼小時）  ├──────────┬────────┤
  │                │ 大型車             │小型車          │
  ├────────┼──────────┼────────┤
  │            六十│                四十│            三十│
  ├────────┼──────────┼────────┤
  │            七十│                五十│          三十五│
  ├────────┼──────────┼────────┤
  │            八十│                六十│            四十│
  ├────────┼──────────┼────────┤
  │            九十│                七十│          四十五│
  ├────────┼──────────┼────────┤
  │            一百│                八十│            五十│
  └────────┴──────────┴────────┘
